臺灣高雄地方法院刑事判決　　　　　　　　　　　　九十二年度訴字第二九五五號
　　公　訴　人　臺灣高雄地方法院檢察署檢察官
　　被　　　告　庚○○
　　指定辯護人　本院公設辯護人　壬○○
右列被告因搶奪等案件，經檢察官提起公訴（九十二年度偵字第二二三五四號），本
院判決如左：
    主  文
庚○○連續意圖為自己不法之所有，而搶奪他人之動產，處有期徒刑參年陸月。鐵製
Ｔ字型扳手壹支沒收。
    事  實
一、庚○○前於民國九十二年間甫因搶奪案件，經本院於同年十月二十一日判處有期
    徒刑一年，緩刑三年確定，詎仍不知悔改，復另行起意，基於意圖為自己不法所
    有之概括犯意，連續於(一)同年十一月四日上午九時許，在高雄市○○區○○路八
    十二號前，持其所有客觀上足以危害人之生命、身體安全而可供兇器使用之鐵製
    Ｔ字型扳手一支，竊取辛○○所有之車牌號碼ＸＵＧ─０六一號重型機車車牌一
    面，得手後懸掛於其所有之車牌號碼ＣＫ二─四０七號重型機車以躲避追查，再
    於(二)同日上午九時五十五分許，前往高雄市○○區○○路與正言路口之停車場，
    見甲○甫進入車牌號碼八Ｓ─八三０九號自用小客車欲駕車離去而未及防備之際
    ，開啟該車之右前車門，搶奪甲○所有置於右前座位之皮包一只（內有現金新臺
    幣（下同）四千元、行動電話一支、金融卡一張、信用卡二張、駕駛執照及行車
    執照各一張等物），得手後騎車離去，除搶得之現金及行動電話留供己用外，其
    餘物品均棄置不詳處所。(三)同日上午十時許，行經高雄市○○區○○路與中山路
    口，見乙○○獨自步行路旁未及防備之際，騎車趨近乙○○身後搶奪其所有之手
    提袋一只（內有現金九千二百元及服飾三件等物），得手後騎車離去。(四)同日上
    午十時三十分許，行經高雄市苓雅區○○○路七號國泰商業銀行前，見己○○步
    行騎樓下欲騎車離去而未及防備之際，搶奪其所有揹負左肩之皮包一只（內有現
    金四萬四千元、國民身分證、駕駛執照、健保ＩＣ卡、支票各一張、金融卡、信
    用卡各二張、存摺五本及ＰＤＡ一台等物），得手後騎車離去。(五)同日上午十時
    四十分許，行經高雄市○○區○○路與中山路口之加油站前，見戊○○站立路旁
    停等紅燈而未及防備之際，趨近戊○○身後搶奪其所有之皮包一只（內有現金三
    千六百元、行動電話一支、國民身分證、健保ＩＣ卡各一張、信用卡三張及金融
    卡四張等物），得手後逃離現場時，為路人陳宏華目睹攔阻及報警當場逮捕，並
    扣得上開搶得之物品（均已發還）。
二、案經高雄市政府警察局新興分局報告臺灣高雄地方法院檢察署檢察官偵查起訴。
    理  由
一、訊據被告庚○○對於右揭事實(一)、(二)、(四)、(五)之犯行自白不諱，惟矢口否認事實
    (三)之犯行，辯稱其並未搶奪被害人乙○○之皮包，在其身上查獲之現金九千二百
    元為其所有云云。而被告自白犯行之部分，核與被害人辛○○、甲○、己○○、
    戊○○及證人陳宏華於警詢、偵訊之證詞相符，復有扣押筆錄、扣押物品目錄表
    、搜索筆錄各一份、贓物認領保管單四紙及照片五張在卷可稽，足見被告上開自
    白與事實相符，堪予採信。至被告就事實(三)之犯行雖以前揭情詞置辯，惟查：
  1.證人即被害人乙○○於九十二年十一月四日十四時十分許，在警詢時指稱：「我
    是於九十二年十一月四日十點多，在高雄市○○區○○路與中山路口，當時有一
    名年輕人騎重機，由後方往前行搶我隨身手提袋（內現金新臺幣九千二百元整，
    九張千元鈔，二張百元鈔）... 歹徒是一名年輕男子騎一輛重機，頭戴淺色安全
    帽，身穿白色上衣... 從他（指被告庚○○）所身穿衣物及使用交通工具等，跟
    行搶我的歹徒好雷同，那新臺幣九千二百元整，九張千元鈔，二張百元鈔，我非
    常確定是我被搶的財物，因為那些錢的折疊方式跟我的一模一樣，所以我非常確
    定... 經我當場確認我從後面看（被告庚○○）真的好雷同，尤其是從他身上新
    臺幣九千二百元整，九張千元鈔，二張百元鈔，我非常確定就是我被搶的錢沒錯
    ，折疊方式跟我的一模一樣，我百分之百確認沒錯。」（偵卷第十頁），嗣於同
    月十二日警詢時再度指認被告無訛（偵卷第十五頁）；另於偵訊時證稱：「我當
    時看那人穿白衣戴安全帽，當日我去警察局報案，警方沒多久通知我捉到嫌犯要
    我去指認時候被告所穿的衣服、安全帽與我看到的一模一樣。而且在被告身上查
    到的錢其中的折法與我的放法相同，我是將八千元對折，其中一張一千元是折的
    更小張夾在八千元的中間。另二百元是放在千元鈔的上面。」（偵卷第二九、三
    十頁）等語。衡情，證人乙○○於警詢首度指認被告僅隔案發時約四小時，且係
    於上午十時許天色大明之際遭搶，其記憶及歹徒特徵之辨識應屬清晰明確，而其
    所指訴之歹徒與被告當日行搶時所騎乘之交通工具、穿戴之衣服、安全帽等特徵
    均相符，且在被告身上起獲之現金九千二百元，亦與證人乙○○描述之折疊方式
    完全一致，此有照片一張存卷可參（偵卷第十七頁），佐以證人乙○○遭搶與被
    告所為事實(二)、(四)、(五)之搶奪犯行，時地緊接、犯罪手法相似，及證人乙○○與
    被告素無冤仇，當不致甘冒偽證之刑事責任風險刻意攀誣構陷等一切情狀以觀，
    足認證人乙○○之前揭證詞與事實相符，堪予採信。
  2.被告固辯稱上開現金九千二百元為其所有云云，並舉證人即其母丙○○及證人即
    「豐成機車行」負責人癸○○到庭為證。惟被告先於本院行準備程序時供稱其折
    疊現金之方式與證人乙○○相同（本院卷第十四頁），嗣卻改稱其折放現金之方
    式係一千元現鈔對折一次，一百元現鈔五、六張隨手塞入口袋，並無特別折法云
    云（本院卷第六三頁），顯有前後不一之瑕疵。另證人丙○○證稱其平常有檢查
    被告口袋之習慣，於案發前一日晚上看見被告口袋內有約一萬一千五百元之現金
    ，係數張一千元及一百元鈔票放在一起對折一次等語（本院卷第五二頁），亦與
    卷附照片所示之折疊方式不符。尤其依照片內之折疊方式以觀，夾放於八千元現
    鈔中之一千元鈔票，折痕平順整齊夾置於八張千元鈔票之中，顯係人為刻意折疊
    之結果，乃被告及證人丙○○均陳稱被告所有之千元現鈔僅折疊一次云云，自與
    上開事證有違，不足採信。至證人癸○○證稱被告在其所經營之機車行工作等語
    ，僅足以證明被告領有薪資之事實，尚難據為上開查獲之現金九千二百元為被告
    所有之認定依據。
  3.至被告另辯稱警方並未在其身上查獲證人乙○○之手提袋，顯與其均將搶得之皮
    包留置身上，嗣後一併翻看其內物品之犯罪手法不合云云，惟隨手棄置非己所需
    之搶得物品，以免為警緝獲時成為證明自己犯罪之證據，實乃一般行搶之人常見
    之手法，此觀諸被告於警詢時自承搶得被害人甲○之皮包後，除將其內現金及行
    動電話留供己用外，其餘物品均已丟棄路旁等語即明（警卷第一頁反面），而證
    人乙○○遭搶之物除上開現金外，僅有三件服飾，顯非難以隨手棄置路旁之物品
    ，自不得以未在其身上扣得證人乙○○之其餘物品，遽為被告有利之認定。
  4.綜上所述，被告前開辯詞，顯屬事後卸責之詞，不足採信。其上開攜帶兇器竊盜
    及連續搶奪之犯行，洵堪認定，本件事證明確，應依法論科。
二、按鐵製Ｔ字型扳手質地堅硬銳利，客觀上足對人之生命、身體安全構成威脅，具
    有危險性，自屬兇器。是核被告所為，係犯刑法第三百二十一條第一項第三款之
    攜帶兇器竊盜罪及同法第三百二十五條第一項之普通搶奪罪。被告先後多次普通
    搶奪犯行，時間緊接，手法相似，觸犯構成要件相同之罪名，顯係基於概括犯意
    反覆為之，應依連續犯規定，論以一罪，並加重其刑。又其所犯加重竊盜罪與連
    續普通搶奪罪間，有方法目的之牽連關係，為牽連犯，應從情節較重之連續普通
    搶奪罪處斷。起訴意旨認被告係犯刑法第三百二十條第一項之普通竊盜罪及同法
    第三百二十七條之常業搶奪罪，且上開二罪犯意各別，罪名不同，應予分論併罰
    等語，固非無見，惟查：(一)被告係持客觀上足供兇器使用之鐵製Ｔ字型扳手行竊
    ，自屬攜帶兇器竊盜，起訴意旨論以普通竊盜罪，自有未洽；(二)刑法上所謂之常
    業犯，係指反覆以同種類行為為目的之社會活動之職業性犯罪而言，亦即必須行
    為人以某種犯罪為業而恃以維生始足當之，不得僅憑犯罪次數之多寡為唯一認定
    依據，本案被告固連續搶奪四次，並於本院羈押訊問時自承沒有工作等語，惟綜
    觀其行為時甫滿二十歲，且與父母同居而領有零用錢，此業據證人丙○○證述綦
    詳，又前揭四次搶奪犯行，犯罪時間均集中於一小時之內等情以觀，自難排除被
    告係受其父母供給以維持基本生活所需，僅因一時貪求物質享受而起意行搶之可
    能，此外，公訴人復未舉證證明被告有何恃搶奪犯行維生之積極證據，尚不得遽
    為不利被告之認定；(三)被告係為掩飾搶奪犯行而竊取辛○○所有之機車車牌一面
    ，已如前述，此亦為起訴事實所是認，足見被告係以竊取機車車牌之方法遂其搶
    奪犯行之目的，則加重竊盜與普通搶奪二罪間，自有牽連犯之裁判上一罪關係，
    公訴人認應予分論併罰，尚有未洽。然公訴人起訴之事實與本院認定之基本事實
    同一，本院自應予審理，其中竊盜罪之部分業據公訴人於本院審理時自行變更起
    訴法條為刑法第三百二十一條第一項第三款之攜帶兇器竊盜罪，本院無庸再予變
    更，至常業搶奪罪之部分自應由本院變更之，均此敘明。爰審酌被告正值年輕力
    壯，不思以己力賺取生活所需，於光天化日之下連續搶奪他人財物，嚴重破壞社
    會治安，且甫因搶奪案件於九十二年十月二十一日經本院判處有期徒刑一年，緩
    刑三年確定，竟再犯本罪，足見其目無法紀，屢犯不悛，犯後又未積極與各被害
    人尋求和解以賠償損失，惟念其犯後大致坦承犯行，犯罪所得非鉅，且扣得之物
    品均已發還各被害人等一切情狀，量處如主文所示之刑，以資懲儆。至鐵製Ｔ字
    型扳手一支為被告所有供犯罪所用之物，業據被告供承在卷，自應依刑法第三十
    八條第一項第二款之規定宣告沒收之。
據上論斷，應依刑事訴訟法第二百九十九條第一項前段、第三百條，刑法第五十六條
、第三百二十一條第一項第三款、第三百二十五條第一項、第五十五條、第三十八條
第一項第二款，判決如主文。
本案經檢察官丁○○到庭執行職務。
中      華      民      國    九十三    年      二      月    二十七    日
                                    臺灣高雄地方法院刑事第十一庭
                                        審判長法  官    徐美麗
                                              法  官    陳億芳
                                              法  官    鄭詠仁
右正本證明與原本無異。
如不服本判決，應於判決送達後十日內，向本院提出上訴狀。
                                              書記官    蔡妮君
中華      民      國    九十三    年      二      月    二十七    日
附錄法條：
刑法第三百二十一條
犯竊盜罪而有左列情形之一者，處六月以上、五年以下有期徒刑：
一  於夜間侵入住宅或有人居住之建築物、船艦或隱匿其內而犯之者。
二  毀越門扇、牆垣或其他安全設備而犯之者。
三  攜帶兇器而犯之者。
四  結夥三人以上而犯之者。
五  乘火災、水災或其他災害之際而犯之者。
六  在車站或埠頭而犯之者。
前項之未遂犯罰之。
刑法第三百二十五條
意圖為自己或第三人不法之所有，而搶奪他人之動產者，處六月以上五年以下有期徒
刑。
因而致人於死者，處無期徒刑或七年以上有期徒刑，致重傷者，處三年以上十年以下
有期徒刑。
第一項之未遂犯罰之。
